【裁判字號】    95,台上,6727
【裁判日期】    951207
【裁判案由】    偽造文書
【裁判全文】
最高法院刑事判決            九十五年度台上字第六七二七號
上  訴  人  甲○○
自訴代理人  簡長順律師
被      告  乙○○
            丙○○
            丁○○
            戊○○
上列上訴人因自訴被告等偽造文書案件，不服台灣高等法院中華
民國九十五年四月二十八日第二審更審判決（九十四年度上更(二)
字第六七四號，自訴案號：台灣士林地方法院八十七年度自字第
一四四、二０九號），提起上訴，本院判決如下：
    主  文
上訴駁回。
    理  由
按刑事訴訟法第三百七十七條規定，上訴於第三審法院，非以判
決違背法令為理由，不得為之。是提起第三審上訴，應以原判決
違背法令為理由，係屬法定要件。如果上訴理由狀並未依據卷內
訴訟資料，具體指摘原判決不適用何種法則或如何適用不當，或
所指摘原判決違法情事，顯與法律規定得為第三審上訴理由之違
法情形，不相適合時，均應認其上訴為違背法律上之程式，予以
駁回。本件原判決認定上訴人即自訴人甲○○在第一審法院之自
訴意旨略稱：坐落台北縣汐止鎮（已改制為汐止市；應指台北市
南港區○○段土地）南港段一小段第八、二三六、二三七、二四
０地號土地，原為上訴人之父杜同所有，杜同自民國六十五年間
起因病無法耕作，遂將上開土地交由上訴人耕作。至七十年間，
杜同因脊椎疾病而呈癱瘓狀態，七十三年間起即神智不清，不能
處理任何事務。被告乙○○、丙○○、丁○○、戊○○係上訴人
同父異母之兄弟，於七十七年間基於犯意聯絡，竊取杜同之印章
及印鑑證明，偽造上開土地所有權移轉登記之相關文件，以贈與
為原因，於七十七年八月五日向台北市松山地政事務所辦理上開
土地所有權移轉登記，致承辦之公務員陷於錯誤，將此不實之事
項登載於職務上所掌之土地登記簿上，致杜同於八十三年一月二
十日死亡後，應歸上訴人所有之上開土地，遭乙○○侵吞等情。
因認被告等涉有刑法第三百二十一條第一項第四款、第二百十條
、第二百十四條及第三百三十九條第二項等罪嫌。經審理結果，
認不能證明被告等犯罪，爰撤銷第一審關於被告等部分之判決，
改判諭知被告等無罪，已綜合全卷訴訟資料，詳加審酌判斷，敘
明何以無從形成被告等有罪心證之理由，從形式上觀察，並無判
決違背法令之情形存在。復查杜同於七十年間雖因下肢癱瘓，但
認知能力並無障礙，迄七十七年間，意識依然清楚，仍有辨識其
法律行為效果之能力；辦理上開土地所有權移轉登記之印鑑證明
，亦係杜同親赴台北市南港區戶政事務所申請核發。又上訴人與
被告等係同父異母之兄弟，杜同於生前即已析分其財產予上訴人
及被告等人，因杜同與被告等同居生活，晚年受被告等扶養照顧
，彼此間親情更較上訴人密切，且乙○○係其么兒，乃將上開土
地贈與乙○○，無違倫常情理。雖上訴人認有欠公平，惟此係杜
同處分其財產之行為，本有自主決定之權，尚難以乙○○受贈較
多之土地，遽予推測係不法取得。至杜同自表示贈與上開土地予
乙○○之時起至申請所有權移轉登記止，時間長達一年有餘，係
因耕地所有權移轉登記較為複雜，杜同及乙○○均不諳申請手續
，又未委任土地代書辦理，其間申請印鑑證明、自耕能力證明及
耕地三七五租約登記證明等各項文件，係斷斷續續為之，致耗費
時日，亦無違常之處，判決內已逐一剖析說明。上訴意旨猶執陳
詞，泛稱被告等所述杜同贈與土地之時間，與其申請印鑑證明之
時間相隔將近一年，不能證明杜同確有贈與之意思；原判決未查
明杜同是否確有分產行為，兄弟間各分得若干財產？是否相當，
於法有違等語，漫就原審取捨證據及判斷其證明力職權之適法行
使，暨判決內已明白論斷之事項，憑己見任意指摘，不符第三審
上訴之法定要件。另上訴意旨其餘所稱乙○○以外之被告均為被
害人，卻迴護乙○○，顯屬串通作偽；杜同之胞兄杜添於七十一
年間，以更正承領為原因，將放領之土地應有部分移轉登記予杜
同，杜同豈有全部贈與乙○○之理？乙○○係幼子，對家庭並無
貢獻，杜同更不可能將全部產業贈與其一人。何況上開土地面積
達一點四八零三公頃，移轉當時之公告現值將近新台幣二千萬元
，實際市價更高，與其他兄弟分得之房屋相較，顯不成比例等各
節，則屬單純之事實上爭執，而對於原判決以無證據證明被告等
犯罪，究竟如何違背法令，卻未依據卷內訴訟資料具體指摘，空
泛之詞，尤非第三審上訴之合法理由。上訴意旨指摘之各節，均
與法律規定得為第三審上訴理由之違法情形，不相適合，其上訴
為違背法律上之程式，應予駁回。
據上論結，應依刑事訴訟法第三百九十五條前段，判決如主文。
中    華    民    國  九十五  年   十二   月    七    日
                      最高法院刑事第二庭
                          審判長法官  紀  俊  乾
                                法官  陳  東  誥
                                法官  李  伯  道
                                法官  林  勤  純
                                法官  陳  晴  教
      本件正本證明與原本無異
                                      書  記  官
中    華    民    國  九十五  年   十二   月    八    日
                                                    ｍ


司法院資訊處製作；財團法人民間司法改革基金會備份。
